臺灣高雄地方法院刑事判決　　　　　　　96年度訴字第3429號
公　訴　人　臺灣高雄地方法院檢察署檢察官
被　　　告　甲○○
上列被告因毒品危害防制條例案件，經檢察官提起公訴（96年度
毒偵字第6836號），本院依簡式審判程序判決如下：
    主  文
甲○○施用第一級毒品，累犯，處有期徒刑壹年，減為有期徒刑
陸月，如易科罰金，以新臺幣壹仟元折算壹日。
    事  實
一、甲○○前於民國88年間，因施用毒品案件，經本院以88年度
    毒聲字第5860號裁定送觀察勒戒後，認有繼續施用毒品傾向
    ，再經本院以88年度毒聲字第6616號裁定送戒治處所施以強
    制戒治，嗣經停止戒治程序（本院89年度毒聲字第2728號）
    ，至89年9 月9 日保護管束期滿止，因未撤銷停止戒治，強
    制戒治視為執行完畢，由臺灣高雄地方法院檢察署檢察官於
    89 年10 月13日以89年度戒毒偵字第1032號為不起訴處分確
    定。復於94年間因違反毒品危害防制條例案件，經本院於94
    年12月30日，以94年度訴字第3409號判決就施用第一級毒品
    部分判處有期徒刑10月；就施用第二級毒品部分判處有期徒
    刑4 月，應執行有期徒刑1 年因未上訴而確定，並於95年12
    月26日執行完畢，翌日出監。詎仍不知悔改，竟於前述施用
    毒品案件經判刑確定、執行徒刑完畢後5 年內，明知海洛因
    經公告列為毒品危害防制條例第2 條第2 項第1 款之第一級
    毒品，不得非法持有、施用，基於施用第一級毒品海洛因之
    犯意，於96年2 月7 日晚間7 時許，在高雄市小港區○○○
    路38號住處，將海洛因摻入香菸，吸食煙霧之方式，施用第
    一級毒品海洛因1 次。因其係警方之毒品列管人口，嗣於同
    月8 日下午6 時20分許，經警通知採集尿液送驗，結果呈嗎
    啡陽性反應，始知悉上情。
二、案經高雄市政府警察局小港分局報告臺灣高雄地方法院檢察
    署檢察官偵查起訴。
    理  由
一、上開事實業經被告甲○○坦承不諱（本院卷第25頁），且其
    為警查獲所採集之尿液檢體，經送檢驗結果，呈嗎啡陽性反
    應，有正修科技大學超微量研究科技中心96年3 月7 日R00-
    0000-000號檢驗報告、高雄市政府警察局小港分局列管毒品
    人口尿液檢體採集紀錄表（見偵字卷第6 、7 頁）在卷可稽
    。足見被告上開自白核與事實相符，應可採信。本件事證明
    確，被告犯行堪以認定，自應依法論科。
二、另按「犯毒品危害防制條例第10條（施用第一、二級毒品）
    之罪者，檢察官應聲請法院裁定，令被告入勒戒處所觀察、
    勒戒，其期間不得逾2 月。觀察、勒戒後，檢察官依據勒戒
    處所之陳報，認受觀察、勒戒人無繼續施用毒品傾向者，應
    即釋放，並為不起訴之處分；認受觀察、勒戒人有繼續施用
    毒品傾向者，檢察官應聲請法院裁定令入戒治處所強制戒治
    ，其期間為6 個月以上，至無繼續強制戒治之必要為止。但
    最長不得逾1 年。依前項規定為觀察、勒戒或強制戒治執行
    完畢釋放後，5 年後再犯第10條之罪者，適用本條前2 項之
    規定。」毒品危害防制條例第20條定有明文。而上開條文第
    3 項所謂「5 年後再犯第10條之罪」，依其立法理由乃謂：
    「觀察勒戒或強制戒治後5 年後再犯者，顯見前所實施之觀
    察、勒戒或強制戒治已足以遮斷其施用毒品之癮，為期自新
    及協助其斷除毒癮，對此5 年後再犯者，爰明定仍適用初犯
    之規定，先經觀察勒戒、強制戒治之程序」等意旨，足見所
    謂「5 年後再犯第10條之罪」者，應解釋為第1 次觀察勒戒
    或強制戒治完畢後，5 年內未曾再犯施用毒品犯罪，其於5
    年後再犯者，方可再適用觀察、勒戒程序，蓋因前所實施之
    觀察勒戒或強制戒治乃足以遮斷其施用毒品之癮，致5 年內
    未再犯，故再予其自新機會，重啟觀察、勒戒程序；反之，
    如5 年內即再犯，再犯後復為施用毒品犯行，縱該第3 次犯
    行離觀察勒戒或強制戒治執行完畢釋放後已滿5 年，然因之
    前戒毒程序，並不足以遮斷其施用毒品之癮，自無再施以觀
    察、勒戒之必要，而應由檢察官偵查起訴（最高法院95年台
    上第517 、1071號判決意旨參照）。故本件被告施用毒品犯
    行，距離被告前第1 次89年9 月9 日強制戒治期滿（參見卷
    附台灣高等法院被告前案紀錄表）雖已逾5 年，然因被告其
    間於94年間曾復犯施用毒品罪，顯見強制戒治等戒毒程序，
    並不足以遮斷其施用毒品之癮，本件即應依法追訴處罰，予
    以論罪科刑。
三、按海洛因係毒品危害防制條例第2 條第2 項第1 款所明定之
    第一級毒品，不得非法持有、施用。核被告所為，係犯毒品
    危害防制條例第10條第1 項之施用第一級毒品海洛因罪。又
    被告持有第一級毒品海洛因之低度行為，應為施用海洛因之
    高度行為所吸收，不另論罪。查被告犯有事實欄所載之前科
    紀錄，有前開臺灣高等法院被告前案紀錄表可按，其於有期
    徒刑之執行完畢後5 年內，故意再犯本件有期徒刑以上之施
    用第一級毒品罪，為累犯，應依刑法第47條第1 項之規定，
    加重其刑。爰審酌施用海洛因，會戕害身心，而被告前因施
    用毒品經送觀察勒戒、強制戒治後，猶不思戒絕革除惡習，
    再為本件犯罪，顯未因前所受觀察勒戒、強制戒治而記取教
    訓，惟其施用毒品所生危害，實以自戕身心健康為主，對於
    他人生命、身體、財產等法益，尚無明顯而重大之實害，兼
    衡其犯罪後坦承犯行等一切情狀，量處如主文所示之刑。又
    本件被告行為時係在96年4 月24日以前，合於中華民國96年
    罪犯減刑條例之減刑規定，應減其宣告刑2 分之1 ，並考量
    本件犯罪情節之輕重，諭知如主文所示之易科罰金折算標準
    ，以資懲儆。
據上論斷，應依刑事訴訟法第273 條之1 第1 項、第299 條第1
項前段，毒品危害防制條例第10條第1 項，刑法第11條前段、第
41條第1項前段、第47條第1 項，中華民國96年罪犯減刑條例第
2 條第1 項第3 款、第7 條，判決如主文。
本案經檢察官乙○○到庭執行職務。
中　　華　　民　　國　　96　　年　　10　　月　　12　　日
                  刑事第十五庭  法　官  王碧瑩
以上正本證明與原本無異。
如不服本判決應於收受本判決後10日內向本院提出上訴書狀，並
應敘述具體理由，如未敘述上訴理由者，應於上訴期間屆滿後20
日內補提理由書狀於本院（均須按他造當事人之人數附繕本）「
切勿逕送上級法院」。
中　　華　　民　　國　　96　　年　　10　　月　　12　　日
                                書記官  蔡語珊
附錄論罪科刑法條
毒品危害防制條例第10條第1項
